行　政　法　院　判　決　　　　　　　　　　　　　八十八年度判字第三七一六號
　　原　　　告　台新營造有限公司
　　代　表　人　甲○○
　　被　　　告　臺北縣政府
右當事人間因空氣污染防制法事件，原告不服行政院環境保護署中華民國八十七年九
月十七日環署訴字第四九七三○號再訴願決定，提起行政訴訟。本院判決如左︰
    主  文
原告之訴駁回。
　　事  實
緣原告承攬台北縣板橋市湳仔溝疏濬工程（坐落板橋市○○路浮洲橋旁），因該營造
工程無適當防制措施，致使作業本身或使過往車輛引起塵土飛揚，經台北縣環境保護
局於八十七年元月十日及十二日派員前往稽查發現，乃拍照舉發。被告據以各裁處新
台幣（下同）十萬元罰鍰。原告不服，提起訴願、再訴願，遞遭決定駁回，遂提起行
政訴訟。茲摘兩造訴辯意旨如次：
原告起訴意旨略謂︰一、原告之現場工地主任稱八十七年一月十日當時狀況為被告之
稽查員到現場，立即表明台北縣長蘇貞昌新官上任，須要開些罰單回去好交差，敬請
幫忙，金額不多，態度極為委屈。原告工地主任不疑有他，而供出原告之公司名稱，
但當被告開立罰單之理由為「塵土飛揚」經原告察覺後，原告之工地主任拒絕簽認，
被告稽察員態度隨即轉變並表示「走著瞧吧！」二、八十七年一月十二日，被告稽察
員再度來原告工區，因原告工區於八十七年一月九日申報竣工，八十七年一月十日機
具已運離現場，八十七年一月十二日工區自然不再有原告之任何機具及施工人員，被
告竟於原告附近之工區任意找地拍照及罰款。該八十七年一月十二日之違規照片既不
屬原告之工區範圍，被告之處分，顯已違法。三、綜上所述，請判決撤銷原處分及一
再訴願決定等語。
被告答辯意旨略謂︰一、八十七年一月十九日八七北府環二〔空污罰〕字第九五二四
號處分書部分：(一)行為時空氣污染防制法第十九條第三款規定：「營造建築物、舖設
道路、運送工程材料、廢棄物或其他工事而無適當防制措施，致引起塵土飛揚或污染
空氣。」及同法第三十九條第一項規定：「違反第十九條各款情形之一者．．．其違
反者為工商廠場，處新台幣十萬元以上一百萬元以下罰鍰。」原告有污染空氣之事實
，被告依法處分並無違誤。(二)原告先稱「該工地已於八十七年一月九日後便無施工，
臺北縣環境保護局稽查人員從何得知主旨所訴之污染是本公司所為﹖」嗣又稱「現場
工地主任訴明當時狀況為被告之稽查員一到現場，．．．，但當被告開立罰單之理由
為塵土飛揚被原告察覺後，自然原告之工地主任拒絕簽認．．．！」然其既表示八十
七年一月九日後便無施工，且無人在現場，現今又表示八十七年一月十日現場工地主
任在現場，前後矛盾，皆為推諉之詞。二、八十七年一月二十二日八七北府環二（空
污罰）字第九五六三號處分書部分：(一)行為時空氣污染防制法第十九條第七款規定：
「在各防制區內不得有左列行為．．．七、其他經主管機關公告之空氣污染之行為。
」及同法第三十九條第一項規定：「違反第十九條各款情形之一者．．．其違反者為
工商廠場，處新台幣十萬元以上一百萬元以下罰鍰。」又行政院環境保護署八十一年
三月九日（八一）環署空字第七二九九號公告事項一〔六〕明定：「營造工程，道路
工程及各種管線舖設作業，無適當防制措施，致作業本身引起或過往車輛引起塵土飛
揚者」是為空氣污染之行為，原告有污染空氣之事實，被告依法處分，並無違誤。(二)
原告稱：「隔二日，稽查員再度來到原告工區，因原告工區於八十七年一月九日申報
竣工，八十七年一月十日機具運離現場，八十七年一月十二日工區不再原告任何機具
及施工人員，被告竟在原告附近之工區任意找地拍照罰款。」惟根據被告八十七年一
月十日及八十七年一月十二日兩日之稽查記錄表可清楚確知，被告環境保護局該兩日
派出之稽查人員並不相同，並無冤枉原告之情事，且從照片可清楚知道污染已經由工
區內污染至工區外致使過往車輛引起塵土飛揚，原告所稱皆為詭譎狡黠之詞。三、綜
上所述，原告之訴為無理由，請判決駁回等語。
    理  由
按「在各級防制區內，不得有左列行為：一、．．．三、營造建築物、舖設道路、運
送工程材料、廢棄物或其他工事而無適當防制措施，致引起塵土飛揚或污染空氣。」
、「違反第十九條各款情形之一者，處新台幣五千元以上十萬元以下罰鍰；其違反者
為工商廠、場，處新台幣十萬元以上一百萬元以下罰鍰。」為行為時空氣污染防制法
第十九條第三款、第三十九條第一項所明定。又被告八十四年二月八日八四北府環二
字第三八一五一號函已公告台北縣分級劃定各鄉鎮市空氣污染防制區。本件原告承攬
台北縣板橋市湳仔溝疏濬工程（坐落板橋市○○路浮洲橋旁），因該營造工程無適當
防制措施，致使作業本身或使過往車輛引起塵土飛揚，經台北縣環境保護局於八十七
年元月十日及十二日派員前往稽查發現，乃拍照舉發。被告據以各裁處十萬元罰鍰。
原告循序起訴謂其工程未有引起塵土飛揚或污染空氣之事實，又前述八十七年一月十
二日違規照片所示地點非屬原告工區之範圍，被告之處分違法（詳如事實欄所載）云
云。查原告上開違規事實，業經臺北縣環境保護局先後於八十七年元月十日及十二日
派遣不同人員稽查發現，制有營建工程污染稽查紀錄表及現場照片等附原處分可稽
，洵勘認定。至八十七年一月十日之稽查紀錄表雖經原告工地負責人拒絕簽名，並不
影響於該違規事實之認定。又從照片可知原告工程所致之空氣污染已由其工區內擴至
工區外，致使過往車輛引起塵土飛揚，是被告所攝之八十七年元月十二日照片，縱有
部分非在原告工區內，亦與原告違規行為之成立無影響。從而，原告各該主張，要非
可採。被告對原告所為罰鍰處分及一再訴願決定遞予維持，俱屬有據。原告起訴意旨
，非有理由，應予駁回。又原告於八十七年元月十二日之違規事實，仍係違反首揭行
為時空氣污染防制法第十九條第三款規定，原處分及訴願決定雖援用同條第七款規定
，然業經再訴願決定予以糾正，核無不合，併予指明。
據上論結，本件原告之訴為無理由，爰依行政訴訟法第二十六條後段，判決如主文。
中    華    民    國     八十八      年      十      月     二十一      日
                    行 政 法 院 第 一 庭
                                審 判 長 評  事      黃  綠  星
                                         評  事      藍  獻  林
                                         評  事      黃  璽  君
                                         評  事      廖  宏  明
                                         評  事      鄭  忠  仁
右  正  本  證  明  與  原  本  無  異
                                         法院書記官  邱  彰  德
中    華    民    國     八十八      年      十      月     二十二      日
